福建金門地方法院民事簡易判決
110年度城簡字第97號
原      告  楊榮妹  
訴訟代理人  楊榮霞  
被      告  林庭逵



上列當事人間請求損害賠償事件，本院於民國111年4月18日言詞
辯論終結，判決如下：
    主  文
被告應給付原告新臺幣1萬8,776元，及自民國110年10月23日起
至清償日止，按週年利率5％計算之利息。
原告其餘之訴駁回。
訴訟費用由被告負擔1％，餘由原告負擔。
本判決第一項得假執行；但被告如以新臺幣1萬8,776元為原告預
供擔保後，得免為假執行。
    事實及理由
一、按訴狀送達後，原告不得將原訴變更或追加他訴，但擴張或
    減縮應受判決事項之聲明者，不在此限，民事訴訟法第255
    條第1項第3款定有明文。本件原告起訴聲明：被告應給付原
    告新臺幣（下同，如為其他幣別將於金額前標示）18萬9,50
    0元，及自起訴狀繕本送達翌日起至清償日止，按週年利率5
    ％計算之利息。嗣原告於111年3月31日具狀聲明：被告應給
    付原告161萬6,631元，核屬擴張應受判決事項之聲明，揆諸
    上開規定，自應准許。
二、原告主張：被告於民國108年10月12日16時22分許，騎乘車
    號000-0000號普通重型機車（下稱系爭機車），行經金門縣
    金城鎮鎮公所前路口，與原告騎乘之電動自行車發生擦撞，
    致原告人車倒地，受有頭部鈍傷、胸部鈍傷、臉部挫傷併上
    下排牙齒晃動及下巴擦傷、左膝、左手、右大腿擦挫傷及腦
    震盪等傷害及電動自行車毀損（下稱本件車禍）。原告因而
    支出醫療費用、工作薪資損失、交通費用、植牙及牙齒受損
    修復費、修車費、生活支出費用等費用，及受有精神上損害
    ，共計161萬6,631元，爰依民法第184條第1項前段、第2項
    、第191條之2規定，請求被告負損害賠償責任等語，並聲明
    ：被告應給付原告161萬6,631元，及自起訴狀繕本送達翌日
    起至清償日止，按週年利率5％計算之利息。
三、被告答辯：
　㈠原告所提關於證明損害以下費用之證據，除衛生福利部金門
    醫院（下稱金門醫院）所開立之單據，形式上真正不爭執外
    ，其於原告所提之診斷證明書及單據均爭執其形式上真正。
　㈡就原告所請求之金額部分：
　⒈醫療費用部分：原告於108年10月16日後未曾就診，直至童年
    12月20日始前往顏存仁中醫就診，隨後前往一心牙醫看診，
    109年1月中才至金門醫院就診，暨110年3月9日在大陸地區
    漳州市中醫診所開立之門診證明，離肇事日期相隔18個月，
    無法證明原告所受腦震盪後遺症之傷害為本件車禍所致。且
    原告所受傷害難認有長期治療之必要，故其所提109年5月26
    日至同年10月13日止之收據，與本件車禍尚無因果關係。
　⒉牙齒受損植牙及修復費部分：原告所持大陸地區漳州市牙醫
    診所開立之相關收據及診斷證明，係於肇事1年後始治療其
    口腔，其牙齒鬆動支出植牙費用是否與本件車禍有因果關係
    ，是否為必要支出，應由原告舉證說明。
　⒊工作損失部分：據原告提出之診斷證明書，並未記載有休養
    之必要，且其傷勢不影響工作，故其請求無理由。
　⒋交通費用部分：原告所提之單據，多數未有就診資料，難認
    與本件有因果關係。
　⒌車輛損失維修費用，據財政部賦稅署頒布之固定資產折舊率
    表，機車為3年，原告所騎乘之電動自行車於本件車禍發生
    時已無殘值，故原告主張車損修復費用並無理由。
　⒍生活支出費用部分：原告受傷後購置耗材費用，被告不爭執
    。
　⒎精神慰撫金部分：依原告之傷勢，其請求精神慰撫金60萬元
    顯然過高。
　㈢原告與有過失：原告為肇事主因，故原告就本件車禍與有過
    失等語。並聲明：原告之訴及假執行之聲請均駁回。
四、兩造不爭執之事項：
  ㈠原告支出金門醫院醫療費用12,502元，及108年11月28日中國
    人民解放軍醫院支出之醫療費用人民幣257.4元。
  ㈡人民幣兌換新臺幣之匯率以111年4月18日臺灣銀行買入匯率4
    .481計算。
  ㈢原告支出耗材費用224元。
  ㈣原告係國中畢業，本件車禍發生前從事美容業，工作內容為
    做臉、美容、指甲、美甲、推拿等，為一般的員工，平均月
    入約人民幣5,000至6,000元，本件車禍發生後無法工作。
  ㈤被告大學畢業、現為金門縣政府建設處約用人員，平均月收
    入3萬3,000元。
五、本院之判斷：
  ㈠按因故意或過失，不法侵害他人之權利者，負損害賠償責任
    。汽車、機車或其他非依軌道行駛之動力車輛，在使用中加
    損害於他人者，駕駛人應賠償因此所生之損害。但於防止損
    害之發生，已盡相當之注意者，不在此限。民法第184條第1
    項前段、第191條之2分別定有明文。
  ㈡原告主張被告於108年10月12日16時22分許，騎乘系爭機車，
    行經金門縣金城鎮鎮公所前路口，未依規定減速與原告騎乘
    之電動自行車發生擦撞，致原告人車倒地，受有頭部鈍傷、
    胸部鈍傷、臉部挫傷併上下排牙齒晃動及下巴擦傷、左膝、
    左手、右大腿擦挫傷等傷害及電動自行車毀損等情，業據其
    提出金門醫院108年10月12日（乙種）字第0000000號、109
    年1月21日（乙種）字第0000000號診斷證明書等件在卷可憑
    （見本院城簡卷第19、25頁），並為被告所不爭執，且經本
    院向金門縣警察局調閱本件車禍處理卷宗，有金門縣警察局
    110年12月1日金警交字第1100023877號函及所附道路交通事
    故調查報告表㈠、㈡、談話紀錄表、照片黏貼紀錄表等件（見
    本院城簡卷第67至86頁），堪信為真實。
  ㈢另原告主張金門醫院109年1月21日（乙種）字第0000000號診
    斷證明書上所載腦震盪，顏存仁中醫診所109年1月16日診斷
    證明書上所載電動代步車其他意外事故之後遺症、頭暈及目
    眩等傷害為本件系爭車禍所致等語，經被告以前詞置辯。經
    查，金門醫院111年3月18日金醫歷字第1111001353號函雖覆
    ：「二、㈠頭部外傷（鈍傷）會有腦震盪相關症狀之可能，
    若頭部外傷後，有數日至數週不等的頭暈、噁心、頭痛或其
    他相關神經學症狀，均可歸因於外傷後的腦震盪。㈡頭暈、
    目眩可為腦震盪之相關症狀。」（見本院卷第151至153頁）
    ，然觀諸上開診斷證明書，其所載腦震盪、後遺症、頭暈及
    目眩等傷害，均係原告於本件車禍發生後逾2月就醫始經醫
    師開立於診斷證明書，原告於本件車禍發生後僅於108年10
    月14、16日陸續至金門醫院就醫2次，其後2月內無至任何醫
    療院所之就醫紀錄，於108年12月20日始至顏存仁中醫診所
    就診，倘原告因本件車禍受有腦震盪及其後遺症之傷害，於
    其108年10月16日最後一次至金門醫院就醫後，怎可於2個月
    內均無任何關於治療腦震盪及其後遺症之就醫紀錄，是原告
    所受腦震盪、後遺症、頭暈及目眩等傷害是否本件車禍所致
    已有疑義。而原告又未再行提出其他事證已實其說，原告所
    述腦震盪、後遺症、頭暈及目眩等傷害為本件車禍所致等語
    ，無足可採。
  ㈣次按私文書應由舉證人證其真正，民事訴訟法第357條前段定
    有明文。故私文書之真正，如他造當事人有爭執，則舉證人
    應負證明其真正之責。另依臺灣地區與大陸地區人民關係條
    例第7條規定：「在大陸地區製作之文書，經行政院設立或
    指定之機構或委託之民間團體驗證者，推定為真正」。本件
    原告提出之證據，除金門醫院之診斷證明書及單據外，就其
    餘證據，被告皆爭執其形式上之真正；又原告提出大陸地區
    漳州平和柚薌商貿有限公司工作證明、漳州市曦和堂醫藥有
    限公司薌城元光南路中醫診所門診診斷證明、中國人民解放
    軍醫療門診收費票據、福建增值稅普通發票、漳州市藥店收
    費項目明細表、福建通用定額發票及漳州毓芳口腔門診診斷
    證明（見本院卷第41頁、第189頁、第193至245頁）等件，
    均屬大陸地區所製作之文書，且未經財團法人海峽交流基金
    會驗證，依上開說明，既經被告否認上開私文書之真正，原
    告自應就上開文書形式上之真正負舉證責任。觀諸上開卷附
    臺灣地區文書，均無從確認有無經偽造或變造，亦難以證明
    是否為各該有權製作之人或單位所製作；大陸地區文書，原
    告除未提出經海基會認證為真正之相關證明，亦未提出其他
    足以證明上開文書為名義人所製作之憑據，故原告所提之上
    開診斷證明書及單據證明書難認為真正，無從作為本件之證
    據。
  ㈤又原告主張有植牙之必要等語，並提出漳州毓芳口腔門診診
    斷證明為憑，然此診斷證明未據原告證明其形式上真正，無
    從作為本院認定原告有植牙必要之證據，已如上述，是原告
    此部分之主張，亦無可採。
  ㈥按不法侵害他人之身體或健康者，對於被害人因此喪失或減
    少勞動能力，或增加生活上之需要時，應負損害賠償責任。
    不法侵害他人之身體、健康、名譽、自由、信用、隱私、貞
    操，或不法侵害其他人格法益而情節重大者，被害人雖非財
    產上之損害，亦得請求賠償相當之金額。不法毀損他人之物
    者，被害人得請求賠償其物因毀損所減少之價額，民法第19
    3條第1項、第195條第1項前段、第196條分別定有明文。茲
    就原告請求之損害項目及金額，分別審酌如下：
  ⒈醫療費用部分：
　⑴按當事人主張之事實，經他造於準備書狀內或言詞辯論時或
    在受命法官、受託法官前自認者，無庸舉證。民事訴訟法第
    279條第1項定有明文。當事人於審判上所為不利於己之自承
    (自認)，有拘束該當事人之效力，法院自應據為認定事實及
    裁判之基礎（最高法院18年上字第2836號判例意旨參照）。
  ⑵原告主張醫療費用支出共20萬1,097元（含醫院醫療費用1萬2
    ,502元、顏存仁中醫診所醫療費用7,310元、一心牙醫診所
    醫療費用200元、千禧牙醫診所醫療費用1,714元及漳州就醫
    之醫療費用17萬9,371元【計算式：人民幣4萬29.2元×4.481
    ＝17萬9,371元，小數點後四捨五入】）等語，固提出上開單
    據為佐，其中金門醫院醫療費用1萬2,502元及108年11月28
    日中國人民解放軍醫院門診收費票據之1,153元（計算式：
    人民幣257.4元×4.481＝1,153元），經被告自認，本院自應
    採為裁判之基礎，故原告得請求之醫療費用以1萬3,655元為
    可採。而原告其餘醫療費用及大陸地區漳州就醫之醫療費用
    ，部分因與本件車禍無因果關係外，部分因原告所提之上開
    診斷證明書及單據證明書難認為真正，無從作為本件之證據
    ，故逾13,655元部分請求之醫療費用，自無足採。
  ⒉有關牙齒受損植牙及修復費部分、不能工作之損失部分、交
    通費用部分、車輛損失維修費用：因原告所提之上開診斷證
    明書及單據證明書難認為真正，無從作為本件之證據，已如
    前述，故此部分之請求，自無可採。
  ⒊生活支出費用部分：原告受傷後購置耗材費用224元，經被告
    自認，故原告請求224元，自有理由。
  ⒋精神慰撫金部分：原告因本件車禍事故受有頭部鈍傷、胸部
    鈍傷、臉部挫傷併上下排牙齒晃動及下巴擦傷、左膝、左手
    、右大腿擦挫傷等傷害，其精神上自受有痛苦，而得請求被
    告賠償慰撫金。本院審酌原告所受之傷害，其係國中畢業，
    本件車禍發生前從事美容業，工作內容為做臉、美容、指甲
    、美甲、推拿等，為一般員工，平均月收入約人民幣5-6千
    元，本件車禍發後無法工作。被告大學畢業、現為金門縣政
    府建設處約用人員，平均月收入33,000元等一切情狀，認原
    告請求60萬元，尚屬過高，應該以8萬元為相當。
  ⒌承上，原告上開所得請求之損害賠償金額，合計為9萬3,879
    元（1萬3,655+224+6萬＝9萬3,879元）。
　㈦原告就本件車禍與有過失。
  ⒈按損害之發生或擴大，被害人與有過失者，法院得減輕賠償
    金額，或免除之，此為民法第217條所明定。又按行至無號
    誌之交岔路口，支線道車應暫停讓幹線道車先行。起駛前應
    注意前後左右有無障礙或車輛行人，並應讓行進中之車輛行
    人優先通行。行經無號誌之交岔路口，應減速慢行，作隨時
    停車之準備。道路交通安全規則第93條第1項第2款、第102
    條第1項第2款及第124條第1項，分別定有明文。
　⒉被告抗辯原告騎乘電動輔助自行車，起駛前疏未注意前後左
    右有無障礙或車輛，且未讓行進中之幹線道車輛優先通行，
    為肇事主因，原告與有過失等語。經查，原告騎乘電動輔助
    自行車，起駛前疏未注意前後左右有無障礙或車輛，且未讓
    行進中之幹線道車輛優先通行，為肇事主因，被告駕駛普通
    重型機車，行經無號誌之交岔路口，疏未減速慢行，作隨時
    停車之準備，為肇事次因，有上開道路交通事故調查報告表
    ㈠、㈡、談話紀錄表、照片黏貼紀錄表等件在卷為憑，交通部
    公路總局臺北市區監理所金門縣區車輛行車事故鑑定會鑑定
    意見亦同此認定，有該會鑑定意見書可憑（見本院卷第129
    頁），是本院斟酌本件兩造肇事情節，依肇事雙方過失之程
    度，認原告應負80％過失責任，被告應負20％，故被告應賠償
    原告之金額，應為1萬8,776元（計算式：9萬3,879元×20%＝1
    萬8,776元。元以下四捨五入）。
　㈧復按給付有確定期限者，債務人自期限屆滿時起，負遲延責
    任。給付無確定期限者，債務人於債權人得請求給付時，經
    其催告而未為給付，自受催告時起，負遲延責任。其經債權
    人起訴而送達訴狀，或依督促程序送達支付命令，或為其他
    相類之行為者，與催告有同一之效力。民法第229條第1項、
    第2項定有明文。又遲延之債務，以支付金錢為標的者，債
    權人得請求依法定利率計算之遲延利息。但約定利率較高者
    ，仍從其約定利率。應付利息之債務，其利率未經約定，亦
    無法律可據者，週年利率為百分之5，民法第233條第1項、
    第203條亦有明文。本件原告對被告之侵權行為債權，無確
    定期限之給付，經原告起訴而送達訴狀，被告迄未給付，自
    應負遲延責任，依前開說明，原告就被告應給付其損害賠償
    之利息部分，請求自起訴狀繕本送達被告翌日即110年10月2
    3日起至清償日止，按週年利率5％計算之法定遲延利息，自
    為可採。
六、綜上所述，原告依民法第184條第1項前段、第2項、第191條
    之2規定，請求被告給付1萬8,776元及自110年10月23日起至
    清償日止，按週年利率5％計算之遲延利息，為有理由，應予
    准許；逾此範圍之請求，則無理由，應予駁回。
七、本判決所命給付之金額未逾50萬元，依民事訴訟法第389條
    第1項第3款規定，應依職權宣告假執行。另就被告敗訴部分
    ，依民事訴訟法第436條第2項、第392條第2項，酌定相當之
    擔保金額宣告之。
八、本件事證已臻明確，兩造其餘主張、陳述及所提之證據暨攻
    擊防禦方法，經本院斟酌後，核與本件判決結果不生影響，
    爰不一一論述，附此敘明。
九、訴訟費用負擔之依據：民事訴訟法第436條第2項、第79條。
中　　華　　民　　國　　111 　年　　5 　　月　　2 　　日
                  福建金門地方法院金城簡易庭
                              法  官  黃佩穎
以上正本係照原本作成。
如不服本判決，應於送達後20日內，向本院提出上訴狀並表明上
訴理由，如於本判決宣示後送達前提起上訴者，應於判決送達後
20日內補提上訴理由書（須附繕本）。
中　　華　　民　　國　　111 　年　　5 　　月　　3 　　日
                              書記官  李偉民